【裁判字號】    89,上訴,477
【裁判日期】    890327
【裁判案由】    侵占等
【裁判全文】
臺灣高等法院刑事判決                            八十九年度上訴字第四七七號
    上  訴  人
    即  被  告  甲○○
右上訴人因偽造文書等案件，不服臺灣臺北地方法院八十八年度訴字第一五三五號，
中華民國八十八年十一月十五日第一審判決（起訴案號：臺灣臺北地方法院檢察署八
十八年度偵字第一０二０三號）提起上訴，本院判決如左：
    主  文
上訴駁回。
    事  實
一、甲○○曾於民國八十六年八月因偽造文書案，經臺灣板橋地方法院判處有期徒刑
    一年二月，緩刑三年，猶不知悔改，（一）、意圖為自己不法所有之犯意，基於
    概括犯意趁其在脫普聚益股份有限公司（下稱脫普公司）營業部擔任襄理之機會
    ，於八十七年十月間起至八十八年四月十六日止，連續於不詳地點委託不知情之
    刻印者偽刻「中華開發銀行」及其負責人「劉泰英」、「富邦商業銀行」及其負
    責人「蔡明忠」、「裕隆汽車公司」及其負責人「吳舜文」等如附表二所示之公
    司印章及負責人之印章共六枚，並將該等偽造之印章蓋用於如附表二所示之採購
    合約書及押標金收據等文件上，以連續偽造該等不實之上開銀行等公司向脫普公
    司訂購禮品之私文書，並連續將該等偽造之私文書持交脫普公司，並使脫普公司
    陷於錯誤，誤以為有該等生意，先後陸續交付甲○○如附表一所示共七筆押標金
    ，計新台幣（以下同）一千六百七十八萬五千四百九十八元。足以生損害於中華
    開發工業銀行及其負責人劉泰英、富邦商業銀行及其負責人蔡明忠、裕隆汽車公
    司及其負責人吳舜文；（二）、甲○○復基於概括之犯意，以變易持有為所有之
    意思，連續於（甲）、八十七年十二月一日將購買協理座車預付款六十一萬五千
    元，（乙）、八十八年二月二十五日將宏全文化廣告製作費一百四十五萬八千元
    等二筆基於業務上所持有之款項予以侵吞入己，花用殆盡。以上甲○○共計向脫
    普公司詐欺、侵占得一千八百八十五萬八千四百九十八元。
二、案經脫普公司訴由臺灣臺北地方法院檢察署檢察官偵查起訴。
    理  由
一、右揭犯罪事實，業據被告甲○○坦承不諱，核與告訴人脫普公司代理人沈來福、
    洪振輝所訴情節相符，並有採購合約書、會計傳票、暫付款申請書、存款憑條、
    押標金收據等附卷可稽。是被告之自白與事實相符，本件事證明確，被告犯行洵
    堪認定。
二、核被告所為，係犯刑法第二百十六條、第二百十條之行使偽造私文書罪以及同法
    第三百三十九條第一項之詐欺罪暨同法第三百三十六條第二項之業務侵占罪。又
    被告偽造印章為偽造文書之階段行為，偽造印文為偽造文書之部分行為，而於偽
    造文書後，復持以行使，其偽造之低度行為為行使之高度行為吸收，均不另論罪
    。其七次偽造合約書以詐領押標金之行為係犯刑法第二百十六條、第二百十條之
    行使偽造私文書罪以及同法第三百三十九條第一項之詐欺罪暨二次侵占自己持有
    公司之購買協理座車預付款以及宏全文化廣告製作費之行為，均係犯刑法第三百
    三十六條第二項之業務侵占罪，均各時間緊接，所犯罪名相同，顯皆係出於概括
    之犯意為之，為連續犯，均應依刑法第五十六條之規定各論以一罪，並加重其刑
    。又被告前後所為之數行使偽造私文書犯行及詐欺、業務侵占犯行，再被告連續
    行使偽造私文書之用意係在詐取被害人之押標金，所犯之前揭連續詐欺罪與連續
    行使偽造私文書二罪間，有方法結果之牽連關係，為牽連犯，應依刑法第五十五
    條從一重之連續行使偽造私文書處斷。又被告所犯連續侵占罪與上開連續行使偽
    造文書罪間，犯意各別，行為互殊，應予分論併罰。
三、原審因依刑法第五十六條、第三百三十六條第二項、刑法第二百十六條、第二百
    十條、刑法第三百三十九條第一項、第五十五條、第五十一條第五款，罰金罰鍰
    提高標準條例第一條前段規定，並審酌被告犯罪之動機、目的、犯罪之手段雖屬
    平和、犯罪金額高達千萬餘元對被害人脫普公司所生之危害甚大、犯罪後雖坦承
    犯行，惟迄今僅能賠償被害人七十萬元，亦無法與被害人達成和解等一切情狀，
    以被告甲○○連續行使偽造私文書，足以生損害於他人，處有期徒刑三年六月；
    又連續意圖為自己不法之所有，而侵占對於業務上所持有之物，處有期徒刑一年
    ；應執行有期徒刑四年四月。至如附表二所示之部分文件及印章雖未扣案，然而
    並無法證明其等確已滅失，應依刑法第二百十九條就該等文件上之偽造印文以及
    被告偽造之印章予以宣告沒收。其認事用法，洵無違誤，上訴人上訴指摘原判決
    不當，非有理由，其上訴應予駁回。
據上論斷，應依刑事訴訟法第三百六十八條，判決如主文。
本案經檢察官郭啟東到庭執行職務。
中    華    民    國    八十九    年      三        月    二十七        日
                              臺灣高等法院刑事第二十一庭
                                  審判長法  官  葉  騰  瑞
                                        法  官  黃  本  仁
                                        法  官  江  國  華
右正本證明與原本無異。
偽造文書部分如不服本判決應於收受送達後十日內向本院提出上訴書狀，其未敘述上
訴之理由者並得於提起上訴後十日內向本院補提理由書（均須按他造當事人之人數附
繕本）。
其餘部分不得上訴。
                                        書記官  吳  碧  玲
中     華     民     國    八十九   年       三       月     二十八     日
附錄本案論罪科刑法條全文
刑法第三百三十六條第二項
一對於公務上或因公益所持有之物，犯前條第一項之罪者，處一年以上七年以下有期
  徒刑，得併科五千元以下罰金。
二對於業務上所持有之物，犯前條第一項之罪者，處六月以上五年以下有期徒刑，得
  併科三千元以下罰金。
三前二項之未遂犯罰之。
刑法第三百三十九條第一項
一意圖為自己或第三人不法之所有，以詐術使人將本人或第三人之物交付者，處五年
  以下有期徒刑、拘役或科或併科一千元以下罰金。
二以前項方法得財產上不法之利益或使第三人得之者亦同。
三前二項之未遂犯罰之。
刑法第二百十六條
行使第二百十條至第二百十五條之文書者，依偽造、變造文書或登載不實事項或使登
載不實事項之規定處斷。
附表一
編號      日      期      項           目       金          額
一    八七年十月十九日    裕隆汽車押標金        二十萬三千元
二    八七年十一月十三日  同右                  四十萬七千九百元
三    八八年一月七日      富邦銀行押標金      一百四十六萬九千九百九十八元
四    八八年二月九日      中華開發銀行押標金  二百六十四萬四千五百元
五    八八年二月二二日    同右（追加）        一百零八萬元
六    八八年三月十八日    同右（教師節）      一千萬元
七    八八年四月十六日    同右（教師節追加）    九十八萬元
共計                                      一千六百七十八萬五千四百九十八元
附表二
┌──┬──────────────────┬─────────────┐s
│編號│文件名稱                            │應沒收印章、印文種類及數量│
├──┼──────────────────┼─────────────┤
│一  │偽造之裕隆汽車公司八十七年十月十九日│偽造「裕隆汽車公司」印文八│
│    │及十一月十三日合約書及押標金收據    │枚及偽造「吳舜文」印文四枚│
├──┼──────────────────┼─────────────┤
│二  │偽造之富邦商業銀行八十八年一月七日合│偽造「富邦商業銀行」印文四│
│    │約書及押標金收據                    │枚及偽造「蔡明忠」印文二枚│
├──┼──────────────────┼─────────────┤
│三  │偽造之中華開發銀行八十八年二月九日、│偽造「中華開發銀行」印文十│
│    │二月二十二日、三月十八日、四月十六日│六枚及偽造「劉泰英」印文八│
│    │之合約書及押標金收據                │枚。                      │x
├──┼──────────────────┼─────────────┤
│四  │無                                  │偽造「中華開發銀行」印章一│
│    │                                    │枚及偽造「劉泰英」印章一枚│
│    │                        │、偽造「裕隆汽車公司」印章│
│    │                                    │一枚及偽造「吳舜文」印章一│
│    │                                    │枚、偽造「富邦商業銀行」印│
│    │                                    │章一枚及偽造「蔡明忠」印章│
│    │                                    │一枚，共計六枚偽造印章。  │
└──┴──────────────────┴─────────────┘


司法院資訊處製作；財團法人民間司法改革基金會備份。
